臺灣新竹地方法院民事裁定　　　　　　 94年度竹調字第121號
聲　請　人　甲○○
代　理　人　吳石松
相　對　人　昌益建設股份有限公司
法定代理人　蔡清福
代　理　人　楊勝翔
上列當事人間聲請調解事件，本院裁定如下：
    主  文
聲請駁回。
聲請程序費用由聲請人負擔。
    理  由
一、本件聲請意旨略以：緣聲請人因與相對人間損害賠償事件聲
    請調解，經本院通知於民國（下同）94年6月29日到院調解
    而未能成立，並經本院於94年7月11日核發調解不成立證明
    書，然聲請人既已於94年6月10日聲請調解狀末載明「懇請
    鈞院鑒核，俯祈依法調解，如不成立，視為起訴，請即為訴
    訟之辯論」等語，則聲請人已於聲請調解時預先陳明若調解
    不成立，即欲為訴訟之辯論，縱其於調解期日兩造均到場，
    而調解不成立時，未再次聲請欲按該事件應適用之訴訟程序
    ，命即為訴訟之辯論，復未於調解不成立證明書送達後10日
    之不變期間內起訴，惟聲請人既已於聲請調解時，於聲請調
    解狀併予載明倘調解不成立，即欲為訴訟之辯論，則本件即
    應已視為起訴，爰請求本院迅予指定期日，命即為訴訟之辯
    論，以節省訴訟程序云云。
二、按以起訴視為調解之聲請者，如調解不成立，除調解當事人
    聲請延展期日外，法院應按該事件應適用之訴訟程序，命即
    為訴訟之辯論，並仍自原起訴時，發生訴訟繫屬之效力，民
    事訴訟法第419條第4項定有明文。據此規定可知，自原起訴
    時發生訴訟繫屬效力之事件，限於「以起訴視為調解之聲請
    」之事件，即係指同法第404條第2項規定：「有起訴前應先
    經法院調解之合意，而當事人逕行起訴者，經他造抗辯後，
    視其起訴為調解之聲請。但已為本案之言詞辯論者，不得再
    為抗辯」及第424條第1項規定：「第四百零三條第一項之事
    件（指應強制調解之事件），如逕向法院起訴者，宜於訴狀
    內表明其具有第四百零六條第一項所定事由，並添具釋明其
    事由之證據。其無該項所定事由而逕行起訴者，視為調解之
    聲請」之事件，若非此種事件，而屬單純聲請調解者，除合
    於同法第419條第1、2、3項規定「當事人兩造於期日到場而
    調解不成立者，法院得依一造當事人之聲請，按該事件應適
    用之訴訟程序，命即為訴訟之辯論。但他造聲請延展期日者
    ，應許可之。前項情形，視為調解之聲請人自聲請時已經起
    訴。當事人聲請調解而不成立，如聲請人於調解不成立證明
    書送達後十日之不變期間內起訴者，視為自聲請調解時，已
    經起訴，其於送達前起訴者亦同。」之情形，視為調解聲請
    人自聲請時已經起訴外，應認該單純聲請調解事件於調解不
    成立即已終結，不生訴訟繫屬之效力。
三、經查，聲請人因與相對人間買賣房屋之糾紛，請求相對人負
    損害賠償責任，乃於94年6月10日就此損害賠償事件具狀向
    本院聲請調解，此有聲請人之聲請調解狀附卷可稽，則本件
    聲請調解事件自非屬民事訴訟法第403條第1項所定之強制調
    解事件，不得認係「以起訴視為調解之聲請」之事件，此單
    純聲請調解之任意調解之事件，當亦無民事訴訟法第449 條
    第4項所定「自原起訴時，發生訴訟繫屬之效力」之適用。
    嗣本院指定調解庭期，兩造均於94年6月29日本院所指定之
    調解期日到院調解而未能成立調解後，聲請人及相對人均未
    當場聲請欲按該事件應適用之訴訟程序，命即為訴訟之辯論
    ，此為兩造所不爭執，並有本院94年6月29日調解筆錄在卷
    可稽，迄本院乃於94年7月11日依法核發調解不成立證明書
    後終結，而聲請人亦未於收受調解不成立證明書後10日之不
    變期間內向本院起訴，此除為聲請人所不爭執外，亦有本院
    調解不成立證明書在卷可徵，揆諸前開說明，
    本件聲請人之聲請調解事件自無從視為自聲請人聲請調解時
    ，已經起訴，應認該單純聲請調解事件於調解不成立即已終
    結，不生訴訟繫屬之效力。
四、至聲請人雖陳稱：其於調解聲請狀末已載明「懇請鈞院鑒核
    ，俯祈依法調解，如不成立，視為起訴，請即為訴訟之辯論
    」等語，則本件調解事件，於調解不成立時，應即視為自調
    解聲請時已經起訴，本院自應迅予指定期日，命即為訴訟之
    辯論云云。惟按民事訴訟法第419條第1項所謂「調解不成立
    ，得由一造當事人之聲請，命即為訴訟之辯論者」，係指於
    調解程序中，當事人兩造均到場調解，而調解不成立之情形
    ，始有適用。查本件聲請人雖於調解聲請狀內為前開文句之
    記載，惟其嗣於調解期日，兩造均到場而調解無法成立時，
    並未曾陳述欲按該事件應適用之訴訟程序，命即為訴訟之辯
    論等語，則其預先於聲請調解狀末所為之前述記載，是否仍
    得認其有聲請欲按該事件應用訴訟程序，命即為訴訟之辯論
    之意已非無疑；再者，本件聲請人於聲請調解時，並無從確
    悉相對人是否會於調解期日到場，亦無從得悉調解期日之調
    解結果，況調解不成立之情形，或為兩造均到場而調解不成
    立者，或為當事人兩造或一造於調解期日不到場而視為調解
    不成立者，而民事訴訟法第419條第1項、第2項已明定必為
    當事人兩造均到場調解，而調解不成立之情形始有得依一造
    當事人之聲請，命即為訴訟之辯論，並視為調解聲請時已經
    起訴之情，則當事人兩造或一造於調解期日不到場而視為調
    解不成立，並無該法之適用。是以，聲請人於聲請調解時，
    預先泛指倘調解不成立，均應視為起訴，並即為訴訟之辯論
    云云，亦難認與民事訴訟法第419條第1項之規定相符，而得
    發生同法條第2項之效力，是聲請人前開所陳，尚非足取。
    從而，本件聲請調解事件於調解不成立即已終結，不生訴訟
    繫屬之效力，聲請人要求本院將其調解聲請視為起訴，命即
    為訴訟之辯論云云，於法尚有未合，應予駁回。
五、依民事訴訟法第95條、第78條，裁定如主文。
中　　華　　民　　國　　94　　年　　10　　月　　11　　日
                  民事第一庭    法　官　高敏俐
以上正本證明與原本無異。
如對本裁定抗告，須於裁定送達後10日內向本院提出抗狀。
中　　華　　民　　國　　94　　年　　10　　月　　11　　日
                                書記官　洪木志
